臺灣高等法院高雄分院刑事判決　　　　　　　　　　九十三年度上訴字第四八八號
　　上　訴　人　臺灣高雄地方法院檢察署檢察官
　　被　　　告　甲○○
右上訴人因被告違反毒品危害防制條例案件，不服臺灣高雄地方法院九十三年度訴字
第二六一號中華民國九十三年四月二十八日第一審判決（起訴案號：臺灣高雄地方法
院檢察署九十一年度毒偵緝字第六二三號、九十二年度毒偵字第一五四○號、第二○
九九號、第五三九八號、第五七六二號），提起上訴，本院判決如左：
      主  文
原判決撤銷。
甲○○連續施用第一級毒品，處有期徒刑壹年。附表編號一、四、七所示之第一級毒
品海洛因，附表編號二、三所示殘留第一級毒品海洛因之吸管壹支、注射針筒參支，
均沒收銷燬；附表編號一所示之注射針筒貳支、編號二所示之空塑膠袋拾柒個、編號
三所示之注射針筒陸支、編號七所示之空夾鏈袋貳包、塑膠吸管貳支、注射針筒捌支
，均沒收。
      事  實
一、甲○○前因施用毒品案件，經原審法院裁定送觀察、勒戒後，因認無繼續施用毒
    品之傾向，經臺灣高雄地方法院檢察署檢察官於民國九十年九月七日以九十年度
    毒偵字第三八六八號不起訴處分確定，並於同年九月五日觀察、勒戒執行完畢釋
    放。詎甲○○猶不知悔改，竟基於施用第一級毒品海洛因之概括犯意，於上開觀
    察、勒戒執行完畢釋放後之五年內即於如附表編號一至六所示之時、點，先後以
    注射針筒注射海洛因之方式，連續施用第一級毒品海洛因多次，嗣於附表編號一
    至六所示時、地遭警搜索、臨檢或至臺灣高雄地方法院檢察署觀護人室採尿，經
    採集其尿液送驗而查獲，並扣得如附表編號一至六所示物品。其後經原審法院於
    九十一年十月二十四日以九十一年度毒聲字第六九○二號裁定送觀察、勒戒後，
    認其有繼續施用毒品之傾向。
二、甲○○復承前施用第一級毒品之概括犯意，於附表編號七所示之時、點，以注射
    針筒注射海洛因之方式，再施用第一級毒品海洛因一次，嗣於附表編號七所示時
    、地遭警查獲，並扣得如附表編號七所示物品。
三、案經(一)高雄縣政府警察局湖內分局報告(二)臺灣高雄地方法院檢察署觀護人室移送
    (三)台南市警察局第六分局報告臺灣臺南地方法院檢察署檢察官簽請臺灣高等法院
    檢察署令轉臺灣高雄地方法院檢察署檢察官偵查起訴暨移送併辦。
      理  由
一、右揭時、地，如何施用第一級毒品海洛因等事實，業據被告甲○○於原審及本院
    （見本院卷第三五頁）均坦承認罪不諱，復查：
(一)、被告所採集之尿液送驗結果，均係呈嗎啡陽性反應，有煙毒麻藥案件嫌犯代號與
    真實姓名對照表、高雄縣政府衛生局煙毒尿液檢驗成績書（九十一年九月九日、
    九一煙檢字第一四三四號，見五二０四號偵卷第二二頁）、尿液檢體送檢清冊、
    台南市衛生局檢驗成績書（九十一年十一月二十日煙南市衛驗字第九一０七八一
    號，見一七０四號偵卷第十七頁；九十一年十一月二十八日煙南市衛驗字第九一
    ０八一五號，見三四四號偵卷第五頁；九十二年八月二十一日煙南市衛驗字第九
    二０六一五號，見五三九八號偵卷第十四頁）及尿液檢體監管紀錄表、長榮大學
    毒物研究中心檢驗報告（九十二年八月二十九日、九月五日；見五七六二號偵卷
    第二至七頁）在卷可稽。又查，海洛因施用入人體後水解還原成嗎啡，再循嗎啡
    之代謝方式排出體外，業據行政院衛生署藥物食品檢驗局七十三藥檢壹字第○三
    ○二二一號函說明綦詳，且依醫學臨床實驗及根據英國藥學會出版Isolation
    and Indentification of Drugs乙書第二九三頁載明：海洛因經注射入人體後，
    在體內迅速水解成6Monoacety Imorphine，再緩緩繼續水解成嗎啡，然後再循嗎
    啡之代謝方式排出，同書第四三一至四三二頁並載有：嗎啡經注射入人體後，約
    百分之五十以上於八小時內自尿中排出，至二十四小時排出約百分之九十，但四
    十八小時後仍有微量可檢出等語。準此而論，被告之尿液經檢驗結果，既係呈嗎
    啡陽性反應，顯見被告有在前揭犯罪時間施用第一級毒品海洛因之行為甚明。
(二)、附表所示之扣押物品經送驗結果，附表編號一所示之白粉二包、編號四所示之白
    粉一包、編號七所示之白粉一包，均係第一級毒品海洛因無訛，有法務部調查局
    九十一年十月二十九日調科壹字第二二○○一四二二五號鑑定通知書（見六二三
    號偵緝卷第十九頁）、九十二年一月十四日調科壹字第二○○○○四一四一號鑑
    定通知書（見一七０四號偵卷第六頁）、九十二年九月四日調科壹字第二○○○
    ○四四六九號鑑定通知書（見五三九八號偵卷第十頁）、九十三年調科壹字第二
    二○○一七三六五號鑑定通知書（見本院卷內）等件在卷可稽；另如附表編號二
    、三所示之吸管一支、注射針筒三支，其上均呈現海洛因陽性反應，此有高雄醫
    學大學附設中和紀念醫院編號九三○三─一四○號、九三○三─一五五號檢驗報
    告各一份附卷足佐（見原審卷第四五、四九頁）。此外，被告再犯附表編號七犯
    行部分，亦有扣案如附表編號七所示物品足佐（見四三七號偵卷第二三頁扣押物
    品明細）。
(三)、被告前因施用毒品案件，經原審法院裁定送觀察、勒戒後，因認無繼續施用毒品
    之傾向，經臺灣高雄地方法院檢察署檢察官於九十年九月七日以九十年度毒偵字
    第三八六八號不起訴處分確定，並於同年九月五日觀察、勒戒執行完畢釋放之事
    實，有臺灣高等法院被告全國前案紀錄表及臺灣高雄地方法院檢察署刑案資料查
    註紀錄表在卷可按。被告再犯本件施用毒品犯行，經原審於九十一年十月二十四
    日以九十一年度毒聲字第六九○二號裁定送觀察、勒戒後，認其有繼續施用毒品
    之傾向之事實，有上開刑事裁定及臺灣高雄看守所附設勒戒處所九十一年十二月
    五日高所坤戒勒字第三一九四號函暨有無繼續施用毒品傾向證明書、有無繼續施
    用毒品傾向評估標準紀錄表附卷足憑（見六二三偵緝卷第十至十二、十七頁）。
(四)、綜上所述，被告前曾初犯施用毒品，於觀察、勒戒執行完畢釋放後且經檢察官不
    起訴處分後之五年內，再犯本件施用第一級毒品海洛因，復經送觀察、勒戒後，
    認其有繼續施用毒品之傾向，故本件事證應屬明確，其犯行應堪認定。
二、查被告前曾初犯施用毒品，於前揭觀察、勒戒執行完畢釋放後及檢察官不起訴處
    分後之五年內，再犯本件施用毒品之罪，且於送觀察、勒戒後，認其有繼續施用
    毒品之傾向，業已合於九十三年一月九日修正施行前之毒品危害防制條例第二十
    條第三項所規定「於觀察、勒戒後認無繼續施用毒品之傾向而不起訴處分後，五
    年內再犯施用毒品之罪，且再經觀察、勒戒後認有繼續施用毒品之傾向」之起訴
    要件，亦合於修正後之同條例第二十三條第二項所規定「於觀察、勒戒執行完畢
    釋放後，五年內再犯施用毒品之罪」之起訴要件，故無論係依修正前、後之上開
    規定，均應依法追訴審判，且依修正前、後之毒品危害防制條例第十條第一項規
    定，對被告罪刑之論科並無二致，本件自應依修正後之毒品危害防制條例相關規
    定處理。次查海洛因屬於毒品危害防制條例第二條第二項第一款所規定之第一級
    毒品，核被告所為，係犯毒品危害防制條例第十條第一項施用第一級毒品罪。其
    持有毒品，復進而施用，其持有毒品之低度行為，為施用毒品之高度行為所吸收
    ，不另論罪。被告先後多次施用第一級毒品之犯行，時間緊接，所犯構成要件相
    同，顯係基於概括犯意為之，為連續犯，依刑法第五十六條規定，以一罪論，並
    加重其刑。
三、原審予以論罪科刑固非無見，惟查被告被告再犯附表編號七犯行部分，與已起訴
    經認定有罪部分犯行，有連續犯之裁判上一罪之關係，原審未及審究，自有未洽
    。公訴人提起上訴指摘原判決不當，為有理由，自應由本院予以撤銷改判。審酌
    被告犯罪之動機、目的、手段、前施用毒品之行為，經不起訴處分後，仍不知警
    惕及其行為戕害自身健康，犯後坦認之態度尚稱良好等一切情狀，量處如主文第
    二項所示之刑。末查扣案如附表編號一、四、七所示之海洛因係屬第一級毒品；
    附表編號二、三所示之吸管一支、注射針筒三支，其上均殘留有第一級毒品海洛
    因，衡情二者間已難剝離，自應整體視之為第一級毒品海洛因，爰依毒品危害防
    制條例第十八條第一項前段規定，均宣告沒收銷燬。另扣案附表編號一所示之注
    射針筒二支、附表編號二所示之空塑膠袋十七個、附表編號三所示之注射針筒六
    支，其上並無海洛因等毒品反應，有高雄醫學大學附設中和紀念醫院編號九三○
    三─一三九號、一五六號、一五七號檢驗報告各一份附卷為憑，且均係被告供本
    件犯罪所用或預備之物，業經被告供明在卷，依刑法第三十八條第一項第二款規
    定，均宣告沒收。
四、被告經合法傳喚，於審判期日無正當理由不到庭（見本院卷第四一、四八頁之送
    達證書、刑事報到單），爰不待其陳述逕行判決。
據上論結，應依刑事訴訟法第三百六十九條第一項前段、第三百六十四條、第三百七
十一條、第二百九十九條第一項前段，毒品危害防制條例第十條第一項、第十八條第
一項前段，刑法第十一條、第五十六條、第三十八條第一項第二款，判決如主文。
本案經檢察官方娜蓉到庭執行職務。
中      華      民      國    九十三      年    七      月      九      日
                              臺灣高等法院高雄分院刑事第八庭
                                  審判長法官  郭雅美
                                        法官  裕斗
                                        法官  張意聰
右正本證明與原本無異。
如不服本判決應於收受本判決後十日內向本院提出上訴書狀，其未述上訴理由者，
並得於提起上訴後十日內向本院補提理由書狀（均須按他造當事人之人數附繕本)「
切勿逕送上級法院」。
                  書記官  張文斌
中      華      民      國    九十三      年    七      月      九      日
附錄：本判決論罪科刑法條：
毒品危害防制條例第十條第一項
施用第一級毒品者，處六月以上五年以下有期徒刑。
┌───────────────────────────────────┐
│附表                                         九十三年度訴字第二六一號 │
├──┬────┬──────┬─────────┬──────────┤
│編號│時間    │地點        │查獲情形          │扣案物品            │
├──┼────┼──────┼─────────┼──────────┤
│一  │九十一年│高雄縣茄萣鄉│為警於九十一年九月│海洛因二包（驗後合計│
│    │九月二日│白砂路二八九│二日晚上七時五十分│淨重零點一四公克、包│
│    │中午十二│巷三二弄二號│許，至上址執行搜索│裝重零點四三公克）、│
│    │時許    │住處        │而查獲            │注射針筒二支        │
├──┼────┼──────┼─────────┼──────────┤
│二  │九十一年│台南市○○路│為警於九十一年十一│空塑膠袋十七個、殘留│
│    │十一月十│二二二巷五二│月十二日上午十時四│海洛因之吸管一支    │
│    │二日上午│號萬皇宮女廁│十五分許，至上址臨│                    │
│    │九時三十│內          │檢查獲。          │                    │
│    │分許    │            │                  │                    │
├──┼────┼──────┼─────────┼──────────┤
│三  │九十一年│台南市○○路│為警於九十一年十一│注射針筒六支、殘留海│
│    │十一月十│九二五巷九三│月十二日上午十一時│洛因之注射針筒三支  │
│    │九日上午│號旁土地公廟│四十分許，至上址臨│                    │
│    │九時許  │內          │檢而查獲          │                    │
├──┼────┼──────┼─────────┼──────────┤
│四  │九十二年│高雄縣茄萣鄉│為警於九十二年八月│海洛因一包（驗後淨重│
│    │八月十一│菜市場旁之廁│十三日晚上十時十五│零點零四公克、包裝重│
│    │日上午九│所內        │分許，在台南市南萣│零點二四公克）（起訴│
│    │時許    │            │橋上盤檢查獲。    │書誤載為注射針筒一支│
│    │        │            │                  │）                  │
├──┼────┼──────┼─────────┼──────────┤
│五  │九十二年│高雄縣茄萣鄉│於九十二年八月二十│                    │
│    │八月二十│賜福宮公共廁│六日上午九時二十四│                    │
│    │五日下午│所內        │分許，至臺灣高雄地│                    │
│    │三時許  │            │方法院檢察署觀護人│                    │
│    │        │            │室採尿而查獲      │                    │
├──┼────┼──────┼─────────┼──────────┤
│六  │九十二年│同右        │於九十二年九月三日│                    │
│    │九月二日│            │下午二時三十七分許│                    │
│    │下午三時│            │，至臺灣高雄地方法│                    │
│    │許      │            │院檢察署觀護人室採│                    │
│    │        │            │尿而查獲          │                    │
├──┼────┼──────┼─────────┼──────────┤
│七  │九十二年│前開住處    │於九十二年四月二十│海洛因一包（驗後淨重│
│    │四月二十│            │一日二十二時五十分│零點二九公克）      │
│    │一日    │            │為警查獲          │塑膠吸管二支        │
│    │        │            │                  │注射針筒八支        │
│    │        │            │                  │空夾鏈袋二包        │
└──┴────┴──────┴─────────┴──────────┘
